【裁判字號】    89,訴,976
【裁判日期】    890622
【裁判案由】    殺人未遂等
【裁判全文】
臺灣臺南地方法院刑事判決                          八十九年度訴字第九七六號
    公  訴  人  臺灣台南地方法院檢察署檢察官
    被      告  乙○○
    指定辯護人  本院公設辯護人  甲○○
右列被告因殺人未遂案件，經檢察官提起公訴（八十九年度營偵字第九一一號），本
院判決如左：
    主  文
乙○○殺人未遂，累犯，處有期徒刑捌年。又連續以加害生命、財產之事，恐嚇他人
致生危害於安全，累犯，處有期徒刑陸月。應執行有期徒刑捌年參月。
信號槍壹支沒收。
    事  實
一、乙○○有麻藥、竊盜等前科，又於民國八十七年間，因竊盜案件，經台灣台南地
    方法院判處有期徒刑二年九月確定，指揮書執畢日期為八十八年七月二十七日，
    詎仍不知悔改，因其女友任麗鳳之父母反對二人交往，竟基於概括之犯意，先於
    八十九年四月二十六日下午七時三十分許，打電話給丙○○並以加害其財產之事
    向其恫稱：﹁要放火燒毀其兒子任德中所有之自小客車﹂等語，使丙○○心生恐
    懼。繼基於燒毀現供丙○○和其家人使用之住宅及焚斃丙○○和其家人之殺人犯
    意，於同年四月二十七日凌晨二時三十分許，駕車至台南縣新營市○○路○段二
    七一巷二號丙○○之住處，以自屋外對一樓客廳擊發信號彈二顆之方式縱火，嗣
    火勢將一樓客廳窗簾、酒櫃及小臥室燒毀，幸丙○○一家五口均睡在二樓，發現
    起火後自二樓陽台順利逃生，並報警即時將火勢撲滅，始未釀成巨災。乙○○於
    同日上午八時許復至前揭丙○○之住處，以加害其生命之事向丙○○恫稱：﹁火
    是渠放的，沒有把你們燒死，真不甘心，還要讓你們全家精神錯亂﹂等語，致生
    危害於丙○○及其家人的安全。
二、案經洪錦鳳訴由台南縣警察局新營分局報告台灣台南地方法院檢察署檢察官偵查
    起訴。
    理  由
一、訊據被告矢口否認右揭犯罪事實，辯稱其雖曾於八十九年四月二十六日下午六時
    三十分許打電話給丙○○，但並未對其恫稱將放火燒車，又當天約晚上十二時許
    即回家睡覺，有鄰居可資證明，沒有放火燒丙○○的前揭住處，另亦未於同年月
    二十七日早上八時許至丙○○住處等語，資為抗辯。
二、經查：
（一）右揭事實業據告訴人丙○○於警訊及本院審理中指訴甚詳，並有內政部警政署
      刑事警察局中華民國八十九年六月二十二日刑偵五字第七九○三三號鑑驗通知
      書、火災現場勘查紀錄及原因判斷、及火災現場照片六張附卷可稽。
（二）被告雖辯稱其於四月二十六日晚間十二時許即回家睡覺，有鄰居可証，然本件
      台南縣警察局新營分局於刑事案件報告書中稱：「經實地查訪，被告所稱鄰居
      均不願出面作證及稱不知道」，嗣被告鄰居曾天爵亦於檢察官偵查中證稱：「
      已記不清楚四月二十六日晚間十一時許回家時是否有看到被告的車」，是被告
      所提不在場證據經調查並不能證明被告案發時在家不在現場。又台南縣警察局
      新營分局三民路派出所警員丁○○於本院審理時證稱：「當夜三點多有去被告
      住處，請他開門，但沒有人應，告訴人丙○○有帶我們去摸他的汽車的引擎蓋
      ，是熱的」，衡諸常情，被告如依其所述於四月二十六日夜間十二時許回家睡
      覺，則停車約三小時即同月二十七日凌晨三時許時，其汽車引擎蓋應已冷卻，
      不會仍是熱的，是被告所辯顯係卸責之詞，不足採信。
（三）另本件火災現場經台南縣消防局勘查，研判：「起火處至少有兩處，分別為客
      廳酒櫃後方彈簧床及客廳前窗台上」、「經排除物品自燃、電器用品使用不當
      及電路系統異常致引起火災的可能性，起火原因以外來火源致引起火災的可能
      性較大」，又告訴人提供於火災現場發現的不明彈頭一個及不明彈藥片二片，
      經內政部警政署刑事警察局鑑定認不明彈頭一個係小型信號彈內部之裝藥管，
      不明彈片二片係德製ＮＩＣＯ牌信號彈發射器專用之小型信號彈前端之塞子，
      用以固定小型信號彈內部裝藥管。查本件被告乙○○另案（業經本院八十九年
      度訴字第一０五０號判決有罪）於八十九年五月一日被扣押信號槍二支、信號
      槍轉輪六個、信號彈一枚、信號彈彈殼四十七個，經鑑定認被告乙○○持有之
      信號槍二支係德製ＮＩＣＯ牌信號彈發射器，信號彈一枚係ＮＩＣＯ牌信號彈
      發射器專用之小型白焰信號彈，信號槍轉輪六個、信號彈彈殼四十七個均係Ｎ
      ＩＣＯ牌信號彈發射器專用之零件，有內政部警政署刑事警察局中華民國八十
      九年六月二十二日刑偵五字第七九Ｏ三四鑑驗通知書影本乙份附卷可稽，核被
      告於八十九年五月一日另案被扣押之信號槍、彈等物與本件於同年四月二十七
      日火災現場所發現之彈頭、彈殼之製造廠牌、款式均相符，依此可推知被告係
      以對告訴人前揭住處連續發射二顆信號彈的方式縱火。
（四）被告選擇於凌晨二時三十分許對前揭住宅出入口即一樓客廳縱火，由其行為時
      間係半夜眾人熟睡之時、縱火地點係前揭住宅出入之必經要道，可以推知被告
      乙○○行為時主觀上有雖不知屋內有多少人，但有均欲置之於死地的概括殺人
      故意，被告所辯無非卸責之詞，洵不足採。事證明確，被告犯行實可認定。
三、核被告放火燒燬現供人使用之住宅，所為係犯刑法第一百七十三條第一項之罪；
    其以上開方法殺人未遂，所為又犯刑法第二百七十一條第一項、第二項之殺人未
    遂罪；又以加害他人生命、財之事，恐嚇他人，致生危害於安全，所為另犯刑法
    第三百零五條之罪。被告以單一放火之犯意，在前揭現有人所在之住宅外，接續
    擊發二顆信號彈，係一行為之數動作。其以一個放火行為遂行殺人之目的，同時
    觸犯刑法第一百七十三條第一項放火罪、第二百七十一條第一項、第二項殺人未
    遂罪等不同之罪名，為想像競合犯，應從一重的殺人未遂罪處斷。被告先後二次
    恐嚇行為，時間緊接，犯構成要件相同之罪，顯係基於概括犯意反覆為之，為連
    續犯，依法應加重其刑。本件被告所犯上開二罪之間，犯意個別，行為互殊，應
    分論並罰。末查被告曾因竊盜罪，經台灣台南地方法院判處有期徒刑二年九月確
    定，指揮書執畢日期為八十八年七月二十七日，有卷附台灣高等法院被告全國前
    案紀錄表可按，其受有期徒刑執行完畢後，五年內再犯有期徒刑以上之罪，為累
    犯，應依刑法第四十七條規定加重其刑，恐嚇罪部分遞加重其刑。又被告著手於
    殺人行為之實施而不遂，為未遂犯，得依刑法第二十六條前段規定減輕其刑。前
    開罪名加重部分並依刑法第七十一條第一項規定先加後減之。爰審酌被告素行不
    良，基於感情糾紛而萌生恐嚇及殺人犯意、犯罪手段凶殘、縱火地點四周建物密
    集、犯後一概否認犯行態度不佳等一切情狀，量處如主文所示之刑。被告另案扣
    押之信號槍一支係被告所有供犯罪所用之物，依法併予宣告沒收。
據上論斷，應依刑事訴訟法第二百九十九條第一項前段、刑法第五十六條、第二百七
十一條、第一百七十三條第一項、第三百零五條、第二十六條前段、第五十五條、第
四十七條、第五十一條第五款、第三十八條第二款，判決如主文。
中      華      民      國    九十    年      一      月        八      日
                                    台灣台南地方法院刑事第一庭
                                            法  官  陳振謙
右正本證明與原本無異
如不服本判決應於送達後十日內向本院提出上訴狀
                    書記官  陳南山
中      華      民      國    九十    年      一      月        八      日
附錄本案論罪科刑法條
刑法第二百七十一條
殺人者，處死刑、無期徒刑或十年以上有期徒刑。
前項之未遂犯罰之。
預備犯第一項之罪者，處二年以下有期徒刑。
刑法第三百零五條
以加害生命、身體、自由、名譽、財產之事，恐嚇他人致生危害於安全者，處二年以
下有期徒刑、拘役或三百元以下罰金。
刑法第一百七十三條第一項：
放火燒燬現供人使用之住宅或現有人所在之建築物、礦坑、火車、電車或其他供水、
陸、空公眾運輸之舟、車、航空機者，處無期徒刑或七年以上有期徒刑。


司法院資訊處製作；財團法人民間司法改革基金會備份。
